【裁判字號】    99,破抗,7
【裁判日期】    991130
【裁判案由】    宣告破產
【裁判全文】
臺灣高等法院臺中分院民事裁定  99年度破抗字第7號
抗  告  人  陳忠孝
上列抗告人因與相對人林進春間聲請宣告破產事件，對於民國九
十九年十月十九日臺灣彰化地方法院所為裁定（九十九年度破字
第二號），提起抗告，本院裁定如下：
      主  文
原裁定廢棄，發回臺灣彰化地方法院。
      理  由
一、本件抗告人聲請及抗告意旨略以：伊為相對人之債權人，相
    對人應給付伊本息約新臺幣（下同）五百三十萬元，經原法
    院以九十八年度司執丙字第二八六一三號，執行查封相對人
    各銀行存款，僅得一萬一千元。另相對人之不動產，依公告
    現值計算，尚有一億六千餘萬元，如按市價計算，自應更高
    ，而相對人所設定之抵押貸款，均嚴重超貸，預料尚有貸款
    債務超過二十億元，且依稅捐機關檢送相對人之財產歸屬資
    料清單，顯示相對人有脫產行為，是依相對人之財產資料，
    足見相對人不能清償其債務，爰依法聲請宣告相對人破產等
    語。
二、原法院裁定意旨略以：
    (一)抗告人主張相對人之財產，尚有一億六千餘萬元，惟負欠
      債務高達二十餘億元之事實，有財產歸屬資料清單、財產
      目錄、土地登記謄本、建物登記謄本等件在卷可憑。而依
      財政部臺灣省中區國稅局員林稽徵所函送相對人之財產歸
      屬資料清單，顯示相對人現有財產為彰化縣埔鹽鄉○○段
      二０二六之七地號、同段二０二六之二一地號土地、彰化
      縣芳苑鄉○○○段一０之一一地號土地及二筆投資，即臺
      灣日光燈股份有限公司（下稱臺光公司）十五萬四千四百
      元、山明投資開發股份有限公司（下稱山明公司）三百萬
      股。惟相對人已於民國九十八年十一月四日，將其在山明
      公司所有股份三百萬股轉讓予他人，此經抗告人自陳在卷
      ，並有山明公司陳報狀、公司變更登記表、九十八年度證
      券交易稅一般代徵稅額繳款書、股份轉讓書等件附於原法
      院上開強制執行案卷可憑。又抗告人於前揭強制執行事件
      ，聲請對相對人所有之上開三筆土地強制執行，該三筆土
      地經鑑價結果，總計價值一百四十七萬元，有威名不動產
      估價師事務所出具之估價報告書附於前揭執行案卷可查。
      準此，相對人之財產價值計一百六十二萬四千四百元。
    (二)然查相對人所負債務，至少包括擔任主債務人陳麗賓借款
      之連帶保證人，現仍積欠第一商業銀行股份有限公司（下
      稱第一銀行）之本金二億六千萬元，另有積欠彰化商業銀
      行股份有限公司（下稱彰化銀行）借款債務五千二百七十
      萬元，及保證債務一千二百九十八萬元，此外，彰化銀行
      曾執原法院九十三年度促字第一八六三四號支付命令，聲
      請對相對人為強制執行，聲請債權額為三億零四百八十萬
      元本息、違約金，彰化銀行於執行程序中，將債權轉讓臺
      灣金聯資產管理股份有限公司，嗣因拍賣無實益而發給債
      權憑證等情，有第一銀行及彰化銀行之陳報狀附卷可憑，
      並經調卷核閱無誤，則抗告人主張相對人之資產，顯已不
      能清償其債務，依法即有破產之原因等情，固堪採信。
    (三)惟如宣告相對人破產，必須支付破產管理人及監查人之報
      酬，如以基本工資每月一萬七千二百八十元計算，每年至
      少須支出四十一萬四千七百二十元，又相對人於破產期間
      ，仍須支出個人必要生活費用，依據行政院主計處九十五
      年度臺灣地區平均每人每月消費支出為一萬七千四百二十
      五元計算，相對人每年應支出之個人生活費用為二十萬六
      千九百四十元，再依「各級法院辦案期限實施要點」第二
      點第二項規定，破產事件之辦案期限為二年，則相對人在
      二年之破產期間，應支付之財團費用包括破產管理人、監
      查人之報酬及破產人之必要生活費，至少已高達一百二十
      四萬三千三百二十元，且此尚不包括相對人家屬之必要生
      活費用，參以破產程序一旦進行，包括破產財團之管理、
      變價及分配所生之費用，暨其他進行破產程序所需支出之
      費用，無一不以破產財團之財產支出。故相對人上開現有
      財產，於清償上述財團費用及宣告破產後進行破產程序，
      將形衍生之其他財團費用、財團債務後，益形減少，若宣
      告相對人破產，既無益於債權人之受償，又徒增破產程序
      及相關費用之耗費，與旨在使債權人受公平且相當清償之
      破產制度目的，尚有不符，亦有違公平。是抗告人聲請宣
      告相對人破產並無實益，要無宣告破產徒生耗費之必要，
      從而抗告人所為本件破產宣告之聲請，為無理由，應予駁
      回。
三、按破產管理人之報酬，由法院定之。此項規定於監查人準用
    之。破產法第八十四條、第一百二十八條著有明文。次按破
    產宣告後，破產終結前，破產人所取得之財產，屬破產財團
    之範圍，觀諸破產法第八十二條第一項第二款規定自明。又
    破產固係對於債務人不能清償債務者宣告之，但法院就破產
    之聲請，應依職權為必要之調查，要屬當然。經查：
    (一)破產管理人、監查人之報酬，向例只由承辦法官斟酌案情
      繁簡、破產管理人及監查人處理破產財團之財產難易、時
      間長短、分配是否適當為根據，參酌會計師公會或律師公
      會酬金標準酌奪核定之。原裁定徒以每月最低薪資及預估
      破產案件進行所須時間而計算破產管理人、監查人之報酬
      ，即非允當。
    (二)相對人之財產價值計一百六十二萬四千四百元，既為原裁
      定所認定之事實，爰審酌我國破產法上開規定，係採膨脹
      主義，將來破產人累積所得，均屬破產財團而得分配予債
      權人，雖依破產法第九十七條規定對同法第九十五條之財
      團費用、第九十六條之財團債務，應優先清償之，且其中
      破產之財團費用於聲請時即可預知概算，惟財團債務係於
      破產程序進行始發生，故於聲請時自不得將不確定之財團
      債務列入。縱將來破產人之財產確實不敷清償財團費用及
      財團債務，法院仍得因破產管理人之聲請，予以裁定宣告
      破產終止，故於計算有無宣告破產實益時，仍應以現有及
      將來取得之財產為衡量標準，乃原裁定既未斟酌相對人將
      來可取得之財產，復將尚未發生之財團債務，予以列計為
      相對人之債務，自有率斷。
    (三)相對人之投資，其中關於山明公司部分，相對人已於九十
      八年十一月四日，將其所有股份三百萬股轉讓予他人，亦
      經原裁定認定在案，則抗告人主張相對人有脫產行為，似
      非無因。
    (四)綜上所述，原法院未詳予究明，破產旨在使債權人受公平
      清償之目的，徒以相對人所有之上開資產，於支應相對人
      之生活費用、破產財團費用及財團債務、破產管理人與監
      查人之報酬後，抗告人並無受清償可能，即認抗告人聲請
      本件破產為無實益，進而駁回其破產之聲請，尚有未當。
      抗告論旨指摘原裁定不當，聲明廢棄，為有理由，應由本
      院將原裁定廢棄，發回原法院就近調查，依法更為適當之
      處理。至抗告意旨另聲請將本件發交臺灣臺中地方法院更
      為處理，本院認為尚無必要，併予敘明。
四、據上論結，本件抗告為有理由。依破產法第五條、民事訴訟
    法第四百九十二條，裁定如主文。
中    華    民    國    99    年    11    月    30    日
                民事第五庭    審判長法  官  李寶堂
                                    法  官  古金男
                                    法  官  王重吉
以上正本係照原本作成。
再為抗告應以適用法規顯有錯誤為理由。
如提起再抗告者應於裁定送達後10日內向本院提出抗告理由狀（
須按照他造人數附具繕本）並繳納抗告裁判費新臺幣1,000元，
同時委任律師或具有律師資格之關係人為代理人。
                                    書記官  瑞芳
中    華    民    國    99    年    12    月    1     日
                                                      Ｖ

司法院資訊處製作；財團法人民間司法改革基金會備份。
